【裁判字號】    98,訴,524
【裁判日期】    980810
【裁判案由】    返還支票
【裁判全文】
臺灣士林地方法院民事判決               98年度訴字第524號
原      告  乙○○
訴訟代理人  丙○○
被      告  甲○○
上列當事人間返還支票事件，本院於民國98年7 月20日言詞辯論
終結，判決如下：
    主  文
原告之訴駁回。
訴訟費用由原告負擔。
    事實及理由
一、原告起訴主張：被告於民國95年3 月25日將坐落於臺北縣汐
    止市樟樹灣蕃子寮小段180-2 地號土地上鐵皮屋（以下簡稱
    系爭鐵皮屋）售予原告，原告並交付如附表所示之支票34紙
    面額共計95萬元及現金新臺幣（以下同）2 萬元，被告稱系
    爭鐵皮屋坐落土地為被告所承租之私人土地。詎原告買受系
    爭鐵皮屋數日後，即接獲國有財產局來函通知系爭鐵皮屋侵
    占國有土地，將予以拆除，致原告受有損失，公司亦結束營
    業。如附表所示之支票業經被告兌現16紙，尚有18紙面額共
    計53萬元尚未兌現。被告先前對原告聲請支付命令，嗣後又
    撤回。爰主張解除3 份契約，訴請被告返還未兌現之支票等
    語，並聲明：被告應返還原告如附表所示之支票18紙及現金
    2 萬元。
二、被告則以：系爭鐵皮屋僅有一面圍牆占到國有財產局之土地
    ，其餘部分坐落於訴外人李東河向訴外人李哲男承租之土地
    。當初承租土地時，係依原告要求搭蓋系爭鐵皮屋。系爭鐵
    皮屋尚有300 多坪未被拆除，係日後遭火災燒燬。希望原告
    能慢慢返還票款等語置辯。
三、兩造不爭執之事實：
  (一)重測前坐落臺北縣汐止市樟樹灣蕃子寮小段180-2 地號土地
    （重測後為臺北縣汐止市○○段19地號）為訴外人黃慶堂所
    有。
  (二)訴外人李東和、被告與訴外人魏守政、陳仲余於94年6 月15
    日簽訂土地租賃契約書，由訴外人魏守政、陳仲余向訴外人
    李東和、被告承租坐落臺北縣汐止市樟樹灣蕃子寮小段180-
    2 地號土地，訴外人李東和、被告為二房東（第37頁至第40
    頁）。
  (三)訴外人李東和、被告與訴外人魏守政、陳仲余於94年6 月15
    日簽訂建物租賃契約書，由訴外人魏守政、陳仲余向訴外人
    李東和、被告承租坐落臺北縣汐止市樟樹灣蕃子寮小段180-
    2 地號土地上之鐵皮屋及貨櫃屋（第42頁至第44頁）。
  (四)原告交付如附表所示之支票34紙面額共計95萬元及現金2 萬
    元予被告。
  (五)如附表所示之支票發票人為訴外人賺億圓企業有限公司（以
    下簡稱賺億圓公司），原法定代理人為原告，原告於96年9
    月19日全數轉讓出資額，該公司於96年12月31日解散（第65
    頁至第67頁）。
四、基上兩造不爭執之事實，則本件兩造爭執要旨厥為：(一)系爭
    鐵皮屋買賣契約之當事人為何人？(二)原告得否主張解除契約
    ，並請求被告返還支票及價金？茲就上述爭點，析述本院得
    心證之理由如下：
  (一)原告並非系爭鐵皮屋買賣契約之當事人：
    原告主張其向被告買受系爭鐵皮屋並交付如附表所示之支票
    34紙面額共計95萬元及現金2 萬元云云，惟查：原告提出之
    附件3 契約書記載：「一、該建物位於北縣汐止市樟樹灣蕃
    子寮180-2 號，位於此土地上鐵皮屋建物（如土地合約書附
    表）碼頭部分：該建物所有權為賺億圓企業有限公司所有（
    以下簡稱甲方）。二、該建物為甲○○（以下簡稱丙方）所
    有已於民國95年5 月3 日售予甲方，甲方於當日同時開立土
    地銀行汐止分行之支票共拾肆張，總金額計新臺幣玖拾伍
    萬元支付購買價金，丙方於同時放棄該建物之所有權，丙方
    不得異議」等語（第14頁），且原告訴訟代理人於本院98年
    5 月27日言詞辯論期日亦陳稱：「當初鐵皮屋及土地是用租
    的，承租人都是我、陳仲余，不是原告，後來鐵皮屋才用賣
    的，所有權人是賺億圓有限公司，該公司是我、原告及陳仲
    余合夥，本來是以賺億圓公司的名義買的，支票也是公司的
    支票，公司於97年的時候已經註銷公司登記」等語綦詳（第
    28頁反面），足見系爭鐵皮屋之買受人為訴外人賺億圓公司
    ，縱令原告於買賣契約成立時為訴外人賺億圓公司之法定代
    理人暨股東，惟依法經設立登記而成立之有限公司，具有獨
    立之法人格，尚不能認為原告個人為系爭鐵皮屋買賣契約之
    當事人。
  (二)原告不得主張解除契約返還支票及價金：
    原告主張系爭鐵皮屋於買受後遭拆除，爰主張解除3 份契約
    ，請求被告返還支票及價金云云。惟查：原告並非系爭鐵皮
    屋買賣契約之當事人，業經認定如前，且原告亦非先前土地
    租賃契約書及建物租賃契約書之當事人，此觀諸上開契約書
    自明（第37頁至第40頁、第42頁至第44頁），則依民法第25
    4 條至第256 條規定，原告既非契約當事人，自不得對被告
    主張解除上開3 份契約。又如附表所示之支票發票人為訴外
    人賺億圓公司，並非原告個人，則原告亦無請求被告返還支
    票之法律上理由。至於被告先前聲請法院對原告核發支付命
    令給付票款，屬於被告斯時主張權利對象錯誤，非謂原告即
    得因此以個人名義對被告請求返還支票及價金。
五、綜上，原告並非系爭鐵皮屋買賣契約當事人，從而，其以解
    除契約回復原狀之法律關係，訴請被告應返還原告如附表所
    示之支票18紙及現金2 萬元，為無理由，應予駁回。
六、本件判決基礎俱已臻明確，兩造其餘攻防方法及訴訟資料經
    本院審酌後，核與判決不生影響，無逐一論駁之必要，併此
    敘明。
七、據上論結，原告之訴為無理由，依民事訴訟法第78條，判決
    如主文。
中    華    民    國    98    年    8     月    10    日
                  民事第二庭  法  官  陳玉曆
以上正本證明與原本無異。
如對本判決上訴，應於判決送達後20日內向本院提出上訴狀。
中    華    民    國    98    年    8     月    12    日
                              書記官  吳華瑋


司法院資訊處製作；財團法人民間司法改革基金會備份。
